【裁判字號】    95,交聲,593
【裁判日期】    950807
【裁判案由】    聲明異議
【裁判全文】
臺灣彰化地方法院交通事件裁定        95年度交聲字第593號
原處分機關  交通部公路總局台中區監理所彰化監理站
異議人即    甲○○
受處分人
上列異議人即受處分人（下簡稱受處分人）因違反道路交通管理
處罰條例案件，對於交通部公路總局臺中區監理所彰化監理站民
國95年6月21日所為之裁決書（彰監四字第裁64─I00000000號）
號裁決書不服，聲明異議，本院裁定如下：
    主  文
原處分撤銷。
甲○○汽車駕駛人，駕駛汽車經測試檢定酒精濃度超過規定標準
，吊扣其駕駛執照拾貳個月。
    理  由
一、按汽車駕駛人飲用酒類後其吐氣所含酒精濃度超過每公升
    0.25毫克以上不得駕車；汽車駕駛人，駕駛汽車經測試檢定
    酒精濃度超過規定標準者，處1萬5千元以上6萬元以下罰鍰
    ，並當場移置保管車輛及吊扣駕駛執照1年；道路交通安全
    規則第114條第2款及道路交通管理處罰條例第35條第1項第
    1款定有明文。又94年2月5日公布，95年2月5日施行之行政
    罰法第26條規定：「一行為同時觸犯刑事法律及違反行政法
    上義務定者，依刑事法律處罰之。但其行為應處以其他種類
    行政罰或得沒入之物而未經法院宣告沒收者，亦得裁處之。
    前項行為如經不起訴處分或為無罪、免訴、不受理、不付審
    理之裁判確定者，得依違反行政法上義務規定裁處之。」，
    而道路交通處罰事件本質上屬於行政罰，並無疑義，故解釋
    上自應適用上開行政罰法規定。
二、原處分意旨略以：受處分人甲○○於民國95年6月2日3時10分
    許，駕駛車號TMY-785號輕機車，在彰化市○○路○段164號
    前為警檢測其酒精濃度超過標準，其違規行為明確，依道路
    交通管理處罰條例第35條第1項第1款之規定，裁處受處分人
    罰鍰新臺幣（下同）4萬5千元，並吊扣駕駛執照12個月。
三、聲明異議意旨略以：受處分人酒醉駕駛一案，有關公共危險
    部分經移送臺灣彰化地方法院檢察署偵辦，基於一罪不二罰
    ，請求擇一處罰，爰依法聲明異議。
四、經查，受處分人對於上揭時、地，有酒後駕駛動力交通工具
    之違規行為並不爭執，另有彰化縣警察局舉發違反道路交通
    管理事件通知單1份在卷可證，是受處分人前揭違規行為，
    應堪認定。本件受處分人因酒醉駕車涉犯公共危險罪，經移
    送臺灣彰化地方法院檢察署偵辦中，其行為尚無不起訴處分
    或為無罪、免訴、不受理、不付審理之裁判確定者之情事，
    惟受處分人在此之前，即已因同一案件，於95年6月21日，
    自行持警員填製之舉發違規通知單，向原處分機關繳納罰鍰
     4萬5千元並吊扣駕駛執照結案，此經移送書敘明在卷。顯
    見本件不論在警員舉發，或原處分機關收納受處分人繳交之
    罰鍰結案時，均無法考量受處分人是否受有刑事追訴。直言
    之，本件違規行為在依刑事法律訴追與否確定前，原處分機
    關即先予裁罰，揆諸上開行政罰法規定，即有未合。
五、綜上，原處分機關在受處分人因同一事件，由檢察官為處分
    之前，逕依道路交通管理處罰條例第35條第1項第1款、違反
    道路交通管理事件統一裁罰標準表等規定，裁處受處分人罰
    鍰4萬5千元，並吊扣駕駛執照12個月，程序上尚有違誤。受
    處分人以一罪不二罰，請求擇一處罰為由，向本院聲明異議
    ，雖與前引行政罰法第26條規定不合，尚難採取，然原處分
    既有上開違誤，仍難維持，應由本院將原處分撤銷，發回原
    處分機關審酌上情，另為適法處分。又吊扣駕駛執照屬於行
    政罰法第26條第1項但書所稱其他種類行政罰，仍得裁處之
    ，爰依道路交通管理處罰條例第35條第1項第1款之規定，吊
    扣其駕駛執照12個月。
六、據上論斷，應依道路交通管理處罰條例87條第2項，道路交
    通案件處理辦法第20條，裁定如主文。
中    華    民    國    95    年     8    月    7     日
                      交通法庭  法  官  姚銘鴻
以上正本證明與原本無異
如不服本裁定，應於裁定送達後5日內向本院提出抗告狀 (須附
繕本 )。
中    華    民    國    95    年    8     月    7     日
                                書記官  謝志鑫


司法院資訊處製作；財團法人民間司法改革基金會備份。
